臺灣板橋地方法院刑事判決　　　　　　95年度易緝字第150 號
公　訴　人　臺灣板橋地方法院檢察署檢察官
被　　　告　甲○○
上列被告因賭博等案件，經檢察官提起公訴（82年度偵字第1073
9 號），本院判決如下：
    主  文
本件均免訴。
    理  由
一、公訴意旨略以：莊天生與王國欽、謝信湧、駱志川及綽號「
    阿忠」、「紅猴」、「白狗」真實姓名年籍不詳之成年男子
    ，基於共同意圖營利之概括犯意聯絡，由莊天生自民國82年
    6 月17日起，以每日新臺幣（下同）2,000 元之代價，提供
    其所有臺北縣中和市○○路○ 段482 巷27弄23號之鐵皮屋之
    公眾得出入之場所予王國欽、謝信湧、駱志川及「阿忠」等
    人，聚集不特定之賭客，以天九牌為堵具，由渠等及各賭客
    輪流作莊，供人下注，以比牌面點數大小論輸贏之方式連續
    多次賭博財物，賭客每贏1,000 元，即由王國欽等人從中抽
    取抽頭金50元牟取利潤。迨至同日20時5 分許，適有賭客陳
    成群、汪信義、林明相、鄭志賢、廖登聰、甲○○、林聰明
    、蘇百鍊、黃進忠、王鳳英、林瑞東、鍾萬明、劉文生、曾
    順興、莊文泉及許桃榮等16人在場賭博財物時，為警當場查
    獲，並扣得謝信湧、王國欽等人所共有之抽頭金13,900元及
    供賭博用之天九牌1 副、骰子13粒、籌碼40個、計算機1台
    、帳單2 張、哨子6 個、無線電手機C520、C401、SANYO 各
    1 台及現場賭資692,400 元。另甲○○尚基於施用第二級毒
    品安非他命之犯意，於82年6 月17日20時許為警採尿前回溯
    96小時內之某時，在不詳處所，非法吸食安非他命。嗣於同
    前為警查獲時、地，扣得安非他命1 包（重約3 公克）始悉
    上情。因認被告甲○○係涉犯刑法第266 條第1 項之賭博罪
    嫌及麻醉藥品管理條例第13條之1 第2 項第4 款之罪嫌。
二、按案件時效已完成者，應諭知免訴之判決，刑事訴訟法第30
    2 條第2 款定有明文。次按刑法第266 條之普通賭博罪，其
    法定最重本刑為一千元罰金；又按行為後法律有變更者，適
    用行為時之法律，但行為後之法律有利於行為人者，適用最
    有利於行為人之法律，為94年2 月2 日修正並於95年7 月1
    日施行之刑法第2 條第1 項所明定。而毒品危害防制條例業
    於87 年5月20日修正公布，並於同年月22日生效施行，該條
    例第2 條將安非他命列為第二級毒品。查本案被告之施用安
    非他命犯行於82年6 月17日23時45分許為警採尿前回溯96小
    時內之某時完成，其犯罪後法律已有變更，茲比較新舊法結
    果，原麻醉藥品管理條例第13條之1 第2 項第4 款之非法吸
    用麻醉藥品安非他命罪，處三年以下有期徒刑、拘役或一萬
    元以下罰金。而毒品危害防制條例第10條第2 項規定，施用
    第二級毒品（安非他命）者，處三年以下有期徒刑。則該條
    例第10條第2 項之法定刑雖較麻醉藥品管理條例第13條之1
    第2 項第4 款為重，惟依據毒品危害防制條例第20條、第23
    條、第35條規定，初犯前開施用毒品之罪者，應由法院裁定
    令被告入勒戒處所觀察、勒戒，受觀察、勒戒人無繼續施用
    毒品傾向者，應即釋放，並由檢察官為不起訴之處分或由法
    院為免刑之判決；受觀察、勒戒人有繼續施用毒品傾向者，
    裁定令入戒治處所強制戒治，戒治期滿亦應由檢察官為不起
    訴處分或由法院為免刑之判決。茲綜合比較後，認新法之毒
    品危害防制條例規定，較有利於被告，而法定最重本刑為有
    期徒刑3 年。再按於中華民國94年1 月7 日刑法修正施行前
    ，其追訴權或行刑權時效已進行而未完成者，比較修正前後
    之條文，適用最有利於行為人之規定，刑法施行法第8 條之
    1 亦有明文規定。則本案被告甲○○行為後，刑法第80條第
    1 項關於追訴權時效期間，業於94年2 月2 日修正，並於95
    年7 月1 日施行，修正後犯最重本刑三年以上十年未滿有期
    徒刑、犯最重本刑為一年未滿有期徒刑、拘役或罰金之罪者
    ，追訴權分別因20年、5 年內未起訴而消滅，較之修正前犯
    最重本刑三年以上十年未滿有期徒刑、犯拘役或罰金者，追
    訴權分別因10年、1 年內不行使而消滅之規定，以修正前刑
    法第80條第1 項規定最有利於行為人，是本件追訴權時效期
    間，應適用修正前之規定。至其追訴權時效之停止進行，及
    其期間、計算等，均應一體適用修正前刑法第83條之規定，
    合先敘明。
三、查本件被告甲○○被訴分別於82年6 月17日及82年6 月17日
    23時45分許為警採尿前回溯96小時內之某時，犯前揭刑法第
    266 條第1 項之賭博罪嫌及毒品危害防制條例第10條第2 項
    之施用第二級毒品罪嫌，其追訴權時效分別為1 年、10年，
    惟須加計檢察官於82年6 月18日開始偵查本案，嗣經起訴繫
    屬本院，迄本院發布通緝日（即83年3 月15日）止之期間（
    共計8 月又27日，此期間不生時效進行之問題），再加計因
    被告通緝，致本案審判程序不能開始，而停止追訴權時效進
    行持續達上開追訴權時效期間之4 分之1 （即分別為3 月及
    2 年6 月），是被告犯前開之罪其追訴權時效分別至遲於84
    年6 月14日及95年9 月14日即已完成，惟被告迄今仍未緝獲
    歸案，其所犯上開罪之追訴權自已因時效完成而消滅，揆諸
    前揭說明，爰不經言詞辯論，逕為免訴之諭知。
四、據上論斷，應依刑事訴訟法第302 條第2 款、第307 條，判
    決如主文。
中　　華　　民　　國　　96　　年　　1 　　月　　12　　日
                  刑事第十二庭  審判長法　官 徐蘭萍
                                      法  官 林漢強
                                      法  官 林淑婷
以上正本證明與原本無異
如不服本判決應於送達後10日內向本院提出上訴狀
                                      書記官 賴良杰
中　　華　　民　　國　　96　　年　　1 　　月　　12　　日
